臺灣高等法院刑事判決
109年度侵上訴字第177號
上  訴  人  
即  被  告  蔡旻洋
上列上訴人因妨害性自主案件，不服臺灣新北地方法院108年度
侵訴字第152號，中華民國109年5月5日第一審判決（起訴案號：
臺灣新北地方檢察署108年度偵字第14123號），提起上訴，本院
判決如下：
    主  文
原判決撤銷。
甲○○犯乘機猥褻罪，處有期徒刑陸月，如易科罰金，以新臺幣壹
仟元折算壹日，緩刑貳年。
未扣案之三星廠牌J710GN行動電話壹支沒收，如全部或一部不能
沒收時，追徵其價額。
    事  實
一、甲○○與代號AW000-A000000 號之成年女子（真實姓名年籍
    詳卷、下稱A 女）為朋友，因A 女有服用安眠藥習慣，乃邀
    約甲○○於民國108年1 月17日上午8時許，至新北市○○區A 女
    住處外，自行取拿置放在鞋櫃之鑰匙，開門取回其放置之聖
    誕樹，俟甲○○進入A 女房屋，因A 女房門未關而入內查看，
    趁A 女沉睡不知抗拒之際，將蓋在A 女身上之棉被掀開，見
    A 女裸體，竟起色心，基於乘機猥褻之犯意，以自己所持三
    星廠牌J710GN行動電話手電筒功能，照射A 女赤裸之身體，
    隨後以約10公分左右之極近距離，觀看A女胸部、腹部及下
    體等身體私密處，以此方式滿足自身性慾，對A 女為猥褻行
    為。
二、案經A 女訴由新北市政府警察局○○分局報請臺灣新北地方
    檢察署檢察官偵查起訴。
    理  由
一、認定上訴人即被告甲○○乘機猥褻之證據及理由
  ㈠被告於警偵、原審坦承於108年1 月17日上午8時許進入A 女
    房間後，先利用手機手電筒功能照射A 女身體隱私部位，再
    近距離觀看A女赤裸之胸、腹及下體等身體私密部位等情，
    第一審以乘機猥褻罪判處被告有期徒刑7月，被告於本院109
    年8月5日審判庭供稱：「我願意認罪」（本院卷第78頁），
    承認有乘機猥褻之犯行。
　㈡證人即告訴人A 女於108年7月18日偵查庭證稱：「因為甲○○
    網購1棵聖誕樹寄到我家，我請甲○○帶走，甲○○說跟之前一
    樣他早上過來拿，（108年1月17日當天睡覺時），我有吃安
    眠藥，沒有穿衣服，連內衣褲都沒有穿，是全裸的狀態，但
    我一定會裹棉被。我知道的（猥褻）就是甲○○傳訊息給我，
    訊息描述甲○○有看到我乳房、私處、肚子，這是案發後約一
    個禮拜的事。」（偵卷第55頁至第56頁），於原審109年4月
    14日辯論庭證稱：「我當天裸睡沒錯，當時是1月份，天氣
    很冷，我蓋2床被子，我的床有一大堆衣服，他可以把我身
    體看得很細微，知道我有妊娠紋，至少有掀開棉被。」（原
    審卷第110頁），作證表示當時為冬季，其習慣裸睡，因天
    氣寒冷，有蓋棉被保暖，另因服用安眠藥，不清楚相關細節
    ，有關非禮是一星期後被告親自以通訊軟體告知等情，並有
    雙方LINE對話記錄翻拍照片可以為證（偵卷第26頁至第27頁
    ）。
　㈢A 女有服用安眠藥助睡習慣，案發時處於熟睡狀態，此經A 
    女證述如前，並有A 女提供與廣恩藥局間LINE通訊軟體對話
    截圖及康曜藥師藥局免用統一發票收據翻拍照片在卷足憑（
    偵卷第61頁、第63頁）。
　㈣被告進入A 女房間，在A 女床上遺留自己領帶，有被告領帶
    照片、勘查採證同意書、內政部警政署刑事警察局108 年6 
    月17日刑生字第1080052456號鑑定書在卷可參。
　㈤公訴意旨雖指被告另以手撥開A 女陰部，再以舌頭舔舐而為
    猥褻犯行云云。惟按被告之自白，不得作為有罪判決之唯一
    證據，仍應調查其他必要之證據，以察其是否與事實相符，
    刑事訴訟法第156條第2項定有明文，其立法目的乃欲以補強
    證據擔保自白之真實，亦即以補強證據限制合法自白在證據
    上之價值，俾發現實質的真實。經查，被告與A 女間之LINE
    通訊軟體，被告雖曾提及：「……我用手指去打開私處，舌頭
    還進去舔……」（偵卷第27頁），然被告於警偵、原審及本院
    始終否認當時有此惡行，並表示其係提醒A 女關門睡覺，要
    用一些比較噁心的用語，讓A 女更警惕等語，參酌A 女自承
    當時服用安眠藥，處於熟睡狀態，對案發實際過程毫無所悉
    ，本件復無相關檢驗報告或證據證明被告確有此部分舉措，
    自難逕以被告此審判外之陳述，認被告有以手及舌頭撥弄或
    舔舐A 女下體之猥褻犯行。因被告乘A 女熟睡不知抗拒之際
    ，掀開A 女棉被，以手機手電筒燈光照射並近距離觀看A 女
    私密處，藉以滿足己身性慾，屬侵害A 女之性自主權，公訴
    意旨所指被告有撥開及舔舐A 女陰部犯行，雖屬不能證明，
    不影響被告本件猥褻犯行之成立。
　㈥綜上，被告乘機猥褻之犯行，足以認定。
二、論罪之說明　　　
    刑法上之猥褻行為，係指性交以外足以興奮或滿足性慾之一
    切色情行為而言（最高法院63年台上字第2235號原判例參照
    ）。又對於男女利用其精神、身體障礙、心智缺陷或其他相
    類之情形，不能或不知抗拒而為猥褻之行為者，刑法第225 
    條第2 項設有處罰明文；所謂相類之情形，係指被害人雖非
    精神、身體障礙、心智缺陷，但受性交、猥褻時，因昏暈、
    酣眠、泥醉等相類似之情形，致無同意性交、猥褻之理解，
    或無抗拒性交、猥褻之能力者而言（最高法院96年度台上字
    第4376號判決參看）。被告進入A 女房間，趁A 女熟睡無知
    抗拒之際，先掀開A 女棉被，再以手機手電筒燈光照射，並
    以約10公分左右之極近距離觀看A 女胸部、腹部及下體等身
    體私密處，以滿足自己性慾，核其所為，係犯刑法第
　　225 條第2 項之乘機猥褻罪。
三、原判決之評斷
  　刑之量定，法院應就繫屬之個案犯罪整體觀察，參酌刑法第
    57條所列各種情狀，以為科刑輕重之標準，其中刑法第57條
    第10款所稱犯罪後之態度，即包括犯人犯罪後，因悔悟而力
    謀恢復原狀，或賠償損害等情形（最高法院95年度台上字第
    6447號判決參看）。被告在本院辯論期日，幡然改悔，變更
    警偵及第一審否認乘機猥褻之陳述，坦白承認自己犯行，並
    在原審板橋簡易庭109年8月4日調解程序，與A 女達成調解
    ，賠償A 女新台幣(下同)40萬元，當日先給付20萬元，其餘
    部分則按月分期給付，有原審板橋簡易庭109年度板司簡調
    字第1427號調解筆錄可參（本院卷第85頁至第86頁），A 女
    復委託李袓麟律師出庭表示給予被告從輕量刑機會。被告上
    訴，初指其僅構成妨害秘密罪，不構成乘機猥褻罪，雖無理
    由，但因被告在本院業已坦承犯行，與被害人A 女達成調解
    ，賠償相當損害，原量刑之基礎已有變更，原審不及審酌，
    被告指原審量刑不當，則為有理由，應由本院撤銷改判。
四、量刑之說明 　
    本院審酌被告濫用A 女信任，在自行取得鑰匙進入A 女房屋
    後，僅因對A 女有好感，任意進入A 女房間，並趁A 女熟睡
    不知抗拒之際，先掀開A 女棉被，以手機手電筒功能照射A 
    女身體後，近距離觀看A 女裸體，以此滿足自己性慾，損害
    A 女性自主權，惟念被告犯後終能坦承犯行，本件係被告以
    通訊軟體告知A女後始行曝光，在繫屬本院期間，復與A女達
    成調解，賠償損失，A女告訴代理人李律師亦於本院表示：
    「現被告願意認錯，被害人認為若被告願認錯，願給他自新
    機會。」（本院卷第81頁），及其他一切情狀，量處有期徒
    刑6月，並諭知易科罰金之折算標準，以示懲儆。
五、沒收之說明
　　被告以自己使用之三星廠牌J710GN行動電話手電筒功能照射
    A女全身及私處，業據被告供明在卷，其屬供犯罪所用之物
    ，依刑法第38條第2項前段、第4項規定，諭知沒收，如全部
    或一部不能沒收時，追徵其價額。
六、緩刑之說明
    被告前無犯罪紀錄，有本院被告前案紀錄表在卷可參，其雖
    乘A 女熟睡不知抗拒時，將A 女棉被掀開，觀看A 女裸體，
    以滿足自己性慾，然被告除於本院審判庭坦承犯行外，並與
    A 女達成調解，A 女告訴代理人李律師在本院審判庭表示：
    「被告現在是保全工作，考量他家庭經濟，告訴人方面願給
    被告機會，願給被告一個緩刑機會。」檢察官隨之表示：「
    緩刑部分，尊重告訴代理人意見。」（本院卷第82頁），本
    院兼衡被告之母親有腦中風病史，需有人在旁照料，而被告
    從事保全工作，依○○保全股份有限公司109年4月份薪資所得
    明細，每月收入約3萬6,692元（本院卷第31頁、第33頁），
    被告負擔大部分家計，為一家主要經濟來源，已盡力賠償A
    女40萬元，積極填補A 女所受損失，經此教訓，當知警惕，
    應無再犯之虞，認本件所宣告之刑，以暫不執行為當，爰併
    予宣告緩刑2年，以啟自新。
據上論斷，應依刑事訴訟法第369條第1 項前段、第364條、第29
9 條第1 項前段、刑法第225條第2項、第41條第1項、第38條
第2項、第4項、第74條第1 項第1 款，判決如主文。
本案經檢察官方心瑜提起公訴，檢察官黃東焄到庭執行職務。 
中　　華　　民　　國　　109 　年　　8 　　月　　12 　日
     　　　　　　 刑事第一庭    審判長法　官  周政達
                                      法　官  程克琳
                                      法　官  曾德水
以上正本證明與原本無異。
如不服本判決，應於收受送達後20日內向本院提出上訴書狀，其
未敘述上訴之理由者並得於提起上訴後20日內向本院補提理由書
（均須按他造當事人之人數附繕本）「切勿逕送上級法院」。
                                      書記官  陳怡君
中　　華　　民　　國　　109 　年　　8 　　月　　12　　日
附錄：本案論罪科刑法條全文　　　　　　　　　　　　　　　
中華民國刑法第225條第2項
對於男女利用其精神、身體障礙、心智缺陷或其他相類之情形，
不能或不知抗拒而為猥褻之行為者，處六月以上五年以下有期徒
刑。